臺灣橋頭地方法院民事裁定　　　　　　109年度重訴字第189號
上　訴　人
即　原　告　華南商業銀行股份有限公司
法定代理人　張振芳　
訴訟代理人　歐陽珮律師
被　上訴人
即　被　告　鎧鉉不銹鋼有限公司
法定代理人　劉素蘭　
被　上訴人
即　被　告　正豐海事工程有限公司
法定代理人　李麗鳳　
上列當事人間請求塗銷抵押權設定登記等事件，上訴人對於民國
111年1月21日本院第一審判決提起上訴，本院裁定如下：
    主  文
上訴人應於本裁定正本送達後五日內，繳納上訴裁判費新臺幣20
5,044元，逾期未補正，即裁定駁回上訴。
    理  由
一、按向第二審法院上訴，依第77條之13規定，加徵裁判費十分
    之五；以一訴主張數項標的者，其價額合併計算之，但所主
    張之數項標的互相競合或應為選擇者，其訴訟標的價額，應
    依其中價額最高者定之；因債權之擔保涉訟，以所擔保之債
    權額為準；如供擔保之物其價額少於債權額時，以該物之價
    額為準。民事訴訟法第77條之16、第77條之2第1項、第77條
    之6分別定有明文。又上訴不合程式或有其他不合法情形而
    可以補正者，原第一審法院應定期間命其補正，如不於期間
    內補正，應以裁定駁回之，同法第442條第2項亦有明文。次
    按代位權僅為債權人對於債務人與第三債務人間之權利義務
    關係，非構成訴訟標的之事項，是計算其訴訟標的價額，應
    就債務人與第三債務人間之權利義務關係定之（最高法院10
    1年度台抗字第56號裁定意旨參照）。又按債權人行使撤銷
    權之目的，在使其債權獲得清償，故應以債權人因撤銷權之
    行使所受利益為準，原則上以債權人主張之債權額，計算其
    訴訟標的價額；但被撤銷法律行為標的之價額低於債權人主
    張之債權額時，則以該被撤銷法律行為標的之價額計算（最
    高法院97年度第1次民事庭會議決議參照）。
二、查上訴人提出民事上訴狀，對本院109年度重訴字第189號第
    一審判決提起上訴，聲明求為廢棄原判決，先位聲明第1、2
    項請求確認被上訴人鎧鉉不銹鋼有限公司（下稱鎧鉉公司）
    與被上訴人正豐海事工程有限公司（下稱正豐公司）間就附
    表所示不動產（下稱系爭不動產）於民國108年11月1日設定
    第三順位新臺幣（下同）1,200萬元普通抵押權（下稱系爭
    抵押權）及所擔保債權不存在，正豐公司就系爭抵押權登記
    應予塗銷，係本於代位權為主張，經核系爭不動產之價額為
    708萬1,570元（計算式：土地面積162.58㎡×公告土地現值
    36,500元/㎡＋建物課稅現值1,147,400＝7,081,570元），
    低於系爭抵押權擔保之債權額，是訴訟標的價額核定為708
    萬1,570元；第3、4項請求確認鎧鉉公司與正豐公司就系爭
    不動產之買賣契約關係及移轉所有權之物權法律關係均不存
    在，正豐公司就系爭不動產於108年12月6日以買賣為原因，
    於108年12月12日所為所有權移轉登記應予塗銷，亦係本於
    代位權為主張，訴訟標的價額應以系爭不動產價值為斷，是
    訴訟標的價額核定為708萬1,570元，茲以上訴人前揭請求，
    價額應合併計算，故就先位聲明部分，訴訟標的價額核定為
    1,416萬3,140元（計算式：7,081,570元＋7,081,570元＝14
    ,163,140元）。另備位聲明第1、2項請求撤銷鎧鉉公司與正
    豐公司間就系爭抵押權設定之法律行為，鎧鉉公司與正豐公
    司就系爭抵押權設定登記應予塗銷，依上訴人主張對鎧鉉公
    司之債權額本金為1,831萬9,594元，高於系爭不動產價額，
    故此部分訴訟標的價額核定為708萬1,570元；第3、4項請求
    撤銷鎧鉉公司與正豐公司間就系爭不動產之買賣債權行為及
    所有權移轉之物權行為，正豐公司就系爭不動產於108年12
    月6日以買賣為原因，於108年12月12日所為所有權移轉登記
    應予塗銷，而上訴人主張其對鎧鉉公司之債權額本金高於系
    爭不動產之價額，故此部分訴訟標的價額核定為708萬1,570
    元，茲以上訴人前揭請求，價額應合併計算，故就備位聲明
    之請求，訴訟標的價額核定為1,416萬3,140元（計算式：7,
    081,570元＋7,081,570元＝14,163,140元）。而本件上訴先
    、備位聲明之訴訟標的價額均為1,416萬3,140元，先、備位
    請求之訴訟標的相互競合，依前揭規定，不併算價額，是本
    件訴訟標的價額核定為1,416萬3,140元，應徵第二審裁判費
    205,044元，未據上訴人繳納。茲依民事訴訟法第442條第2
    項前段規定，限上訴人於本裁定正本送達後5日內如數向本
    院繳納，逾期未補正，即駁回上訴。特此裁定。
中    華    民    國   111    年    3     月    2     日
                    民事第三庭  法  官  楊捷羽
以上正本係照原本作成。
核定訴訟標的價額部分，如不服裁定得於收受送達後10日內向本
院提出抗告狀，並繳納抗告費新臺幣1,000元。
命補繳裁判費部分不得抗告。
中    華    民    國   111    年    3     月    2     日
                                書記官  黃盈菁
附表：
┌──┬─────────────────────────────────┬─────┬─────┬──┬─────┐
│編號│不動產範圍                                                        │原因發生日│登記日期  │登記│權利種類  │
├──┼─────────────────────────────────┤期（民國）│（民國）  │原因│          │
│ 1  │土地標示                                                          │          │          │    │          │
│    ├─────────────────┬──────┬────────┼─────┼─────┼──┼─────┤
│    │土         地        坐         落│面    積    │權  利  範  圍  │108/10/31 │108/11/01 │設定│普通抵押權│
│    ├───┬────┬──┬─────┼──────┤                │          │          │    │          │
│    │縣  市│鄉鎮市區│段  │地號      │平方公尺    │                │          │          │    │          │
│    ├───┼────┼──┼─────┼──────┼────────┼─────┼─────┼──┼─────┤
│    │高雄市│仁武區  │金鼎│0000-0000 │162.58      │全部            │108/12/06 │108/12/12 │買賣│          │
│    ├───┴────┴──┴─────┴──────┴────────┴─────┴─────┴──┴─────┤
│    │建物標示                                                                                                    │
│    │                                                                                                            │
│    ├───┬────┬─────┬──────────┬───────┬─────┬─────┬──┬─────┤
│    │建號  │基地座落│建築式樣主│建物面積（平方公尺）│權  利  範  圍│原因發生日│登記日期  │登記│權利種類  │
│    │      │--------│要建築材料├─────┬────┤              │期（民國）│（民國）  │原因│          │
│    │      │門牌號碼│及房屋層數│樓層面積  │附屬建物│              │          │          │    │          │
│    │      │        │          │合    計  │主要建築│              │          │          │    │          │
│    │      │        │          │          │材料及用│              │          │          │    │          │
│    │      │        │          │          │途      │              │          │          │    │          │
│    ├───┼────┼─────┼─────┼────┼───────┼─────┼─────┼──┼─────┤
│    │1497  │高雄市仁│5層鋼筋混 │1層：64.08│陽台：  │全部          │108/10/31 │108/11/01 │設定│普通抵押權│
│    │      │武區金鼎│凝土造    │2層：63.90│27.80   │              │          │          │    │          │
│    │      │段0744-0│          │3層：65.96│        │              │          │          │    │          │
│    │      │011地號 │          │4層：65.96│        │              │          │          │    │          │
│    │      │------- │          │5層：34.09│        │              ├─────┼─────┼──┼─────┤
│    │      │高雄市仁│          │合計：    │        │              │108/12/06 │108/12/12 │買賣│          │
│    │      │武區大春│          │293.99    │        │              │          │          │    │          │
│    │      │一街58號│          │          │        │              │          │          │    │          │
└──┴───┴────┴─────┴─────┴────┴───────┴─────┴─────┴──┴─────┘